臺灣屏東地方法院刑事判決　　　　　　　　　　　　　　九十年度訴字第七二三號
　　公　訴　人　臺灣屏東地方法院檢察署檢察官
　　被　　　告　乙○○
右列被告因偽造文書等案件，經檢察官提起公訴（九十年度偵字第二七七五號），本
院判決如左：
    主  文
乙○○行使偽造私文書，足以生損害於他人，處有期徒刑捌月。偽造之「委託書」及
「耕作地委託授權書」上之「甲○○」署名各壹枚，均沒收。
    事  實
一、乙○○與甲○○係朋友關係，知悉甲○○之父周國謀遺留一筆坐落屏東縣高樹鄉
    ○○村○○○路旁國有土地（地號：高樹鄉○路○段新大路關小段六八之一號）
    之耕作權，竟意圖為自己不法之所有，基於行使偽造私文書之犯意，於民國八十
    九年十月十五日擅自以甲○○為委託人，偽造全權委託乙○○管理上開土地之「
    委託書」一份，並偽造甲○○之署押及盜蓋甲○○之印章，嗣乙○○再委由不知
    情之人偽造內容與委託書相同「耕作地委託授權書」一份，並盜蓋甲○○之印章
    後，再持前揭文件請不知情之溫順來代覓承租人，致丙○○誤信乙○○有出租權
    ，乃於八十九年十一月十六日交付新臺幣十萬元租金（租期自八十九年十二月一
    日起至九十五年十二月一日止）承租上開土地，足以生損害於甲○○及周國謀之
    遺產繼承人，詎丙○○開始整地時，遭甲○○之姐周富美制止，丙○○始知受騙
    。
二、案經丙○○訴由臺灣屏東地方法院檢察署檢察官偵查起訴。
    理  由
一、訊據被告乙○○固坦承於右記時地持委託書，請溫順來代覓承租人，而將上開土
    地之耕作權出租予丙○○之情事，惟矢口否認右揭犯行，辯稱：確係經甲○○授
    權我出租本件土地云云。經查：
  (一)被告乙○○於偵查中供述：第一張毛筆字的「委託書」是我寫的，後來我想我寫
    的沒有公信力，所以第二張耕作地委託授權書甲○○才找一名女子寫的，第一張
    委託書甲○○的名字是我寫的，因為當時甲○○喝醉，我才代簽等語。證人甲○○於偵查中到庭具結證稱：我根本沒有授權被告寫委託書，如果被告說我委託一
    女子寫委託書，為何委託人及受託人名字我們都沒有簽名，這與常理亦不符，印
    章是我的，是我逃亡時放在被告那裡的，至於溫順來我從來沒有見過，所以他說
    沒有與我接洽過是實在（見偵查卷第四十三頁）等語。另證人溫順來則於偵訊中
    證述：有關租地的事都是乙○○與我談的，甲○○並未與我接洽，至於委託書都
    是乙○○拿給我（見偵查卷第四十二頁背面）等情。此外，復有委託書及耕作地
    租賃契約書一份在卷可稽，是被告所辯經甲○○授權其出租等語顯係卸責之詞，
    不足採信。
  (二)被告乙○○自承有收受丙○○所交付之租金新台幣（以下同）十萬元，但未交給
    甲○○，係因甲○○於八十九年九月間（嗣被告乙○○改口是在八十九年十一月
    ）分二次向被告借款二十七萬（一次二萬元、一次二十五萬元），並由甲○○開
    立二張本票為證（見本院九十年十二月六日訊問筆錄）等節，惟證人甲○○證稱
    ：並未向被告借錢，而簽發二張本票給被告是向他借車子，才開二張本票給他，
    當時我並不缺錢等語。嗣經本院諭令被告及證人甲○○提出資金來源證明，證人
    甲○○提出屏東縣內埔水門郵局帳號０一七七五五─０之資金往來紀錄，在八十
    九年十一月二十日尚有二十七萬餘，並於同日領出二十五萬元等情，亦有內埔水
    門郵局之存提詳情表一紙可參，另被告所提之屏東縣歸來郵局之資金證明，在八
    十九年十一月間，存款餘額僅數百元，且無二萬元及二十五萬元之提款紀錄，此
    亦有該郵局之提存款明細表可參，故權衡事理，證人甲○○所述較可採信，此外
    證人甲○○確有向被告借車乙事，亦有借條影本可參。本件事證明確，被告犯行
    洵堪認定。
二、核被告所為，係犯刑法第二百十條、第二百十六條之行使偽造私文書罪及同法第
    三百三十九條第一項詐欺取財罪。被告盜用乙○○印章及偽造乙○○之署押為偽
    造私文書之部分行為，偽造私文書之低度行為為行使偽造私文書之高度行為所吸
    收，均不另論罪。又被告雖偽造委託書及耕作地委託授權書二紙，惟係以相同目
    的所為之接續動作，侵害同一法益，為接續犯，只成立一罪。又被告所犯行使偽
    造私文書罪與詐欺取財罪間，有方法結果之牽連關係，為牽連犯，應從一重行使
    偽造私文書罪處斷。爰審酌被告犯罪之動機、目的、手段，犯罪時所受之刺激及
    其品性、生活狀況、智識程度、犯罪所生之損害，及犯罪後矢口否認，態度不佳
    等一切情狀，量處如主文所示之刑。又偽造之委託書及耕作地委託授權書上之甲○○署名各一枚，應依刑法第二百十九條規定沒收之。
據上論斷，應依刑事訴訟法第二百九十九條第一項前段，刑法第二百十六條、第二百
十條、第三百三十九條第一項、第五十五條、第二百十九條，罰金罰鍰提高標準條例
第一條前段，
判決如主文。
中      華      民      國      九十一      年    二    月     十九     日
                                          法  官   羅森德
右正本證明與原本無異。
如不服本判決應於收受本判決後送達後十日內向本院提出上訴書狀，其未敘述上訴理
由者，並得於提起上訴後十日內向本院補提理由書狀（均須按他造當事人之人數附繕
本 ）「切勿逕送上級法院」
                                          書記官   謝天祥
中      華      民      國      九十一      年    二    月     十九     日
附錄本案論罪科刑法條全文：
刑法第二百十條
  偽造、變造私文書，足以生損害於公眾或他人者，處五年以下有期徒刑。
刑法第二百十六條
  行使第二百十條至第二百十五條之文書者，依偽造、變造文書或登載不實事項或使
  登載不實事項之規定處斷。
刑法第三百三十九條第一項
意圖為自己或第三人不法之所有，以詐術使人將本人或第三人之物交付者，處五年以
下有期徒刑、拘役或科或併科一千元以下罰金。
中華民國刑法第五十五條
 (想像競合及牽連犯)
一行為而觸犯數罪名，或犯一罪而其方法或結果之行為犯他罪名者，從一
重處斷。
